臺灣高等法院刑事判決　　　　　　　　96年度上訴字第2167號
上　訴　人　臺灣板橋地方法院檢察署檢察官
被　　　告　乙○○
　　　　　　　　　　3房
　　　　　　　　　　現另案於臺灣臺北監獄士林分監執行中
上列上訴人因被告竊盜等案件，不服臺灣板橋地方法院96年度訴
字第108號，中華民國96年3月28日第一審判決（起訴案號：臺灣
板橋地方法院檢察署95年度偵緝字第2907號、第2908號、第2909
號、第2910號、第2911號，95年度毒偵字第7657號，移送併案審
理：臺灣雲林地方法院檢察署檢察官95年度偵緝字第336號），
提起上訴，本院判決如下：
    主  文
原判決關於連續攜帶兇器竊盜，累犯，處有期徒刑壹年部分及執
行刑撤銷。
乙○○共同連續攜帶兇器竊盜，累犯，處有期徒刑壹年。
    事  實
一、乙○○前因違反肅清煙毒條例案件，經臺灣臺北地方法院於
    民國（下同）83年8月12日以83年度訴字第1360號刑事判決
    判處有期徒刑三年二月，並經本院於83年10月11日駁回上訴
    而確定，復因違反肅清煙毒條例案件，經臺灣板橋地方法院
    於84年3月10日以84年度訴字第71號刑事判決判處應執行有
    期徒刑三年十月，於84年4月10日判決確定，接續執行，於
    87年1月6日縮短刑期假釋出監，嗣經撤銷假釋執行殘刑，而
    於92年2月9日縮刑期滿執行完畢。另因施用毒品案件，經臺
    灣板橋地方法院裁定送強制戒治，嗣經裁定停止戒治付保護
    管束，於88年8月25日保護管束期滿視為執行完畢，並由臺
    灣板橋地方法院檢察署檢察官以88年度戒毒偵字第129號為
    不起訴處分確定。又於上開強制戒治執行完畢後五年內，再
    因施用毒品案件，經臺灣板橋地方法院於93年7月22日以93
    年度訴字第625號刑事判決判處有期徒刑一年二月，於同年8
    月23日判決確定，於95年2月22日縮刑期滿執行完畢（本件
    構成累犯）。
二、乙○○基於意圖為自己不法所有之概括犯意，先後連續為下
    列竊盜行為：
(一)、於95年4月初某日上午某時，在其所寄居之雲林縣臺西鄉○○路112之10號，趁屋主丁○○外出之際，進入丁○○房間
    ，徒手竊取丁○○所有置於房內桌上之黃金項鍊一條，得手
    後旋即變賣，花用無餘。嗣於95年11月16日晚上9時30分許
    因通緝到案而查獲（檢察官上訴與移送併案審理臺灣雲林地
    方法院檢察署檢察官95年度偵緝字第336號部分）。
(二)、於95年5月22日下午4時許，在臺北縣中和市○○路○段1號
    附近，持其所有客觀上足以危害他人生命、身體、安全，足
    供兇器使用之螺絲起子一支（未扣案），毀損甲○○所有車
    牌號碼3B4608號自用小客車右後車窗（毀損部分未據告訴）
    入內竊取車內之工具箱二只（內有運動器材之維修工具及零
    件，價值約新臺幣（下同）二萬八千元）。嗣經甲○○報警
    處理，並採集車內指紋送鑑定比對而查知上情（起訴部分）
    。
(三)、於95年6月7日上午10時許，與真實姓名不詳，綽號茶壺之成
    年男子，復基於意圖為自己不法所有之共同犯意聯絡，共同
    騎乘車牌號碼NT9431號重型機車，至臺北縣三重市○○街17
    0號前，見丙○○所有車牌號碼3439MP號自用小貨車停放該
    處，無人看守，即以前揭螺絲起子毀損該車車窗（毀損部分
    未據告訴）後，入內竊得車內之電鑽二支（價值約四千元）
    。嗣經警調閱現場監視錄影帶而查悉上情（起訴部分）。
三、案經臺北縣政府警察局中和分局、新莊分局、三重分局、臺
    北市政府警察局中正第一分局報請臺灣板橋地方法院檢察署
    檢察官偵查起訴，暨雲林縣警察局台西分局報告臺灣雲林地
    方法院檢察署檢察官移送併案辦理。
    理  由
一、被告乙○○於原審、本院坦承前述事實，且查：
(一)、本件認定事實所引用之本件卷內所有卷證資料（包含人證與
    文書證據、物證等證據），並無證據證明係公務員違背法定
    程序所取得，又本件被告以外之人丁○○、甲○○、丙○○
    於審判外之陳述，亦無刑事訴訟法第159條之1至之3所規定
    之不得作為證據之情形，且卷內之文書證據，亦無刑事訴訟
    法第159條之4之顯有不可信之情況與不得作為證據之情形，
    則依刑事訴訟法第159條至159條之5之規定，本件認定事實
    所引用之本件卷證所有證據（包含人證與文書證據、物證等
    證據），均認為有證據能力，合先敘明。
(二)、被告坦承之詞核與被害人丁○○、甲○○、丙○○分別於警
    詢、本院指述情節相符（臺灣板橋地方法院檢察署95年度偵
    字第21788號偵查卷第4頁、95年度偵字第20131號偵查卷第5
    、6頁、95年度偵字第16938號偵查卷第4、5頁、雲林縣警察
    局台西分局刑事偵查卷第3、4頁、臺灣板橋地方法院檢察署
    95年度偵字第19317號偵查卷第11、12頁、95年度偵字第206
    25號偵查卷第8、9頁），且經臺北縣政府警察局在另案竊盜
    之被害人鍾順益、甲○○之車內採集指紋，以特徵點比對法
    、電腦比對法鑑驗結果，與被告之指紋相符，亦有現場監視
    錄影帶、內政部警政署刑事警察局93年7月26日刑紋字第093
    0151363號、95年6月26日刑紋字第0950091221號鑑驗書二件
    附卷可資佐證（95年度偵字第21788號偵查卷第7頁、95年度
    偵字第20131號偵查卷第7頁），足徵被告自白與事實相符。
(三)、綜上，本件事證明確，被告犯行洵堪認定，應予依法論科。
二、論罪科刑部分：
(一)、被告為上開竊盜犯行後，刑法業經修正，並於95年7月1日施
    行。按行為後法律有變更者，適用行為時之法律，但行為後
    之法律有利於行為人者，適用最有利於行為人之法律，現行
    刑法第2條第1項訂有明文。此條規定乃與刑法第1條罪刑法
    定主義契合，而貫徹法律禁止溯及既往原則，係規範行為後
    法律變更所生新舊法律比較適用之準據法，是刑法第2條本
    身雖經修正，但刑法第2條既屬適用法律之準據法，本身尚
    無比較新舊法之問題，應一律適用裁判時之現行刑法第2條
    規定以決定適用之刑罰法律，合先敘明。又以本次刑法修正
    之比較新舊法，應就罪刑有關之共犯、未遂犯、想像競合犯
    、牽連犯、連續犯、結合犯，以及累犯加重、自首減輕暨其
    他法定加減原因（如身分加減）與加減例等一切情形，綜其
    全部罪刑之結果而為比較，最高法院95年5月23日95年第八
    次刑事庭會議決議可資參照。茲比較說明如下：
１、刑法分則編各罪所定罰金之貨幣單位原為銀元，且依修正前
    刑法第33條第5款規定，罰金刑為一銀元以上，而有關罰金
    倍數之調整及銀元與新台幣之折算標準，則定有「罰金罰鍰
    提高標準條例」及「現行法規所定貨幣單位折算新台幣條例
    」，除罰金以一銀元折算三元新台幣外，並將72年6月26日
    以前修正之刑法部分條文罰金數額提高十倍，其後修正者則
    不再提高倍數；嗣修正後刑法第33條第5款則將罰金刑提高
    為新台幣一千元以上，並以百元計算之，且因刑法第33條第
    5款所定罰金貨幣單位既已改為新台幣，刑法分則編各罪所
    定罰金之貨幣單位亦應配合修正為新台幣，且考量刑法修正
    施行後，不再適用「現行法規所定貨幣單位折算新台幣條例
    」，為使刑法分則編各罪所定罰金之最高數額與刑法修正前
    趨於一致，爰增訂刑法施行法第1條之1規定，將刑法分則編
    各罪所定罰金之貨幣單位均改為新台幣，並將72年6月26 日
    以前修正之刑法部分條文罰金數額提高為三十倍，其後修正
    者則提高為三倍。是以刑法分則編各罪所定罰金刑之最高數
    額，於上開規定修正後仍屬一致，並無不同；但其罰金刑之
    最低數額，則比修正前提高，從而自以修正前之規定較為有
    利。
２、修正前刑法第28條規定：「二人以上共同實施犯罪之行為者
    ，皆為正犯」，修正後則規定：「二人以上共同實行犯罪之
    行為者，皆為正犯」，修正後刑法將原來共同正犯之共同「
    實施」犯罪，改為「實行」犯罪，排除完全未參與犯罪相關
    行為之「實行」的「陰謀共同正犯」及「預備共同正犯」，
    此屬行為可罰性要件之變更，亦屬法律變更，惟本件被告係
    與他人共同「實行」犯罪，是修正後之規定並非有利於被告
    。
３、刑法第56條連續犯之規定，業於修正後刪除，是於新法修正
    施行後，被告之數犯罪行為，即須分論併罰。此刪除雖非犯
    罪構成要件之變更，但顯已影響行為人刑罰之法律效果，自
    屬法律有變更，比較新、舊法結果，仍應適用較有利於被告
    之行為時法律即舊法論以連續犯，此有最高法院95年第八次
    刑事庭會議決議可資參照。
４、刑法47條有關累犯之規定，修正前規定「受有期徒刑之執行
    完畢，或受無期徒或有期徒刑一部之執行而赦免後，五年以
    內再犯有期徒刑以上之罪者，為累犯，加重本刑至二分之一
    。」，而修正後則規定「受徒刑之執行完畢，或一部之執行
    而赦免後，五年以內故意再犯有期徒刑以上之罪者，為累犯
    ，加重本刑至二分之一」，比較新舊法之結果，被告行為依
    新、舊法均構成累犯，行為時之舊法對於被告並無不利。
５、綜上各條文修正前、後之比較，揆諸前揭最高法院決議及修
    正後刑法第2條第1項前段、後段規定之「從舊、從輕」原則
    ，就關於被告如事實欄所示犯行，自應適用被告行為時之法
    律，即修正前刑法之相關規定，予以論處。
(二)、按刑法第321條第1項第3款之攜帶兇器竊盜罪，係以行為人
    攜帶兇器竊盜為其加重條件，此所謂兇器，其種類並無限制
    ，凡客觀上足對人之生命、身體、安全構成威脅，具有危險
    性之兇器均屬之，且祇須行竊時攜帶此種具有危險性之兇器
    為已足，並不以攜帶之初有行兇之意圖為必要（最高法院79
    年度台上字第5253號判例可資參照）。被告為事實欄二(二)、
    (三)所示竊盜犯行時所攜帶之螺絲起子，係金屬材質、質地堅
    硬而尖銳，如持之攻擊人體，客觀上顯足以造成相當之傷害
    ，堪認具危險性可作為兇器使用無疑。
(三)、核被告乙○○就事實欄二(一)所為，係犯刑法第320條第1項之
    普通竊盜罪。就事實欄二(二)、(三)所為係犯刑法第321條第1項
    第3款之攜帶兇器竊盜之加重竊盜罪。公訴意旨認被告前揭
    事實欄二(二)、(三)所為係犯刑法第320條第1項竊盜既遂罪，尚
　　有未洽，惟起訴之基本犯罪事實同一，依法變更起訴法條。
　  被告乙○○與真實姓名不詳，綽號茶壺之成年男子，就前開
    事實欄二(三)所犯攜帶兇器竊盜罪，有犯意聯絡及行為分擔，
    為共同正犯。被告先後如事實欄二(一)、(二)、(三)所示三次竊盜
    犯行，時間緊接，所犯係基本犯罪構成要件相同之罪名，顯
    係基於概括犯意反覆為之，為連續犯，應依修正前刑法第56
    條規定，論以情節較重之攜帶兇器竊盜既遂一罪，並加重其
    刑。被告前有如犯罪事實欄所載之犯罪科刑及執行情形，有
　　被告前案紀錄表一件在卷足佐，其於有期徒刑執行完畢後，
  　五年內故意再犯本件有期徒刑以上之罪，為累犯，上開竊盜
    罪犯罪時間在95年7月1日前，應依修正前刑法第47條規定，
　　加重其刑，並遞加重之。公訴意旨雖未論及被告事實欄二(一)
  　竊取丁○○黃金項鍊之犯行，惟此部分與前揭起訴部分即事
    實欄二(二)、(三)部分之犯罪事實，具有修正前刑法第56條連續
    犯之裁判上一罪關係，且經臺灣雲林地方法院檢察署檢察官
    移送併辦（95年度偵緝字第336號），依據刑事訴訟法第267
    條規定與審判不可分法則，自得併予審究。
(四)、原審就被告前述連續竊盜罪予以論罪並科處有期徒刑壹年，
　　固非無見，惟查，被告乙○○就事實二(三)攜帶兇器竊盜罪，
  　與真實姓名不詳，綽號茶壺之成年男子，有犯意聯絡及行為
    分擔，為共同正犯，原審判決主文漏載「共同」，據上論斷
    欄，漏引刑法第28條容有未洽，是檢察官循被害人丁○○具
    狀請求上訴，略以︰「原判決縱容被告判決過輕，又審判過
　　程未通知被害人，致使被害人無從作論告，並喪失附帶民事
　  起訴機會。又本件被害人所失項鍊乙條，已知在另一之前共
    同被告未起訴竊盜罪嫌，更未起訴贓物罪並同時判決將上開
　　項鍊發還被害人，緣被害人不服」等語，然按「量刑輕重係
  　屬事實審法院得依職權自由裁量之事項，苟已斟酌刑法第57
　　條各款所列情狀而未逾越法定刑度，不得遽指為違法（72年
  　台上字第6696號判例）」，本件原審判決此部分已經詳細記
    載量刑審酌各項被告犯罪情節及犯罪後之態度等一切情狀，
    並予以綜合考量，依累犯之規定加其刑後，在法定刑內科處
    其刑，經核於法並無不合，上訴意旨既未指摘原判決此部分
    科刑有何違背法令，就科刑輕重為爭執，自非適法之上訴理
    由。且關於贓證物之發還係另屬於執行或民事求償問題，是
    檢察官之上訴並無理由，然原判決關於被告前述事實之連續
    攜帶兇器竊盜，科處有期徒刑壹年部分及執行刑，既有可議
    ，自應將原判決該部分與執行刑予以撤銷改判。
(五)、爰審酌被告為年青力壯之青年人，連續多次攜帶兇器竊取他
    人財物，並造成被害人財產上損失，惡行非輕，考量被告之
    素行欠佳、犯罪之動機、及犯罪後坦承犯行態度尚稱良好等
    一切情狀，量處有期徒刑壹年。事實欄二(二)、(三)所示被告所
    有供竊盜犯行所用螺絲起子一支，並非違禁物，又未經扣案
    ，且據被告供稱業已不知去向，於客觀上難以沒收，爰不為
    沒收之諭知，併此敘明。
三、臺灣士林板橋地方法院檢察署檢察官移送併辦意旨（96年度
    毒偵字第934號、96年度毒偵字第270號）另以：被告自95年
    11月9日上午11時許起至96年1月31日晚上9時許止，在臺北
    市士林區○○○路○段81號前等處，以一至二天施用一次之
    頻率，施用第一級毒品海洛因多次，嗣經警於96年1月31日
    晚上9時許，在臺北市○○○路○段81號前查獲，並扣得注
    射針筒一支、海洛因殘渣袋一個，因認被告涉有毒品危害防
    制條例第10條第1項之施用第一級毒品罪嫌，且與原審起訴
    論以違反毒品危害防制條例施用第一級毒品罪部分具有集合
    犯之包括一罪關係云云。然所謂集合犯，係指立法者在犯罪
    構成要件所描述或預設之該當行為，本即具有不斷反覆實施
    之特性而言，例如「經營」、「收集」、「常業」等犯行，
    自其構成要件之描述，本即有反覆為同一行為之意義。惟查
    ，施用毒品犯行之構成要件行為係「施用」，於立法者之立
    法描述中，實難認有反覆為同一行為之含意在內；雖施用毒
    品之行為顯可能係成癮之依賴行為，而另有符合所謂「習慣
    犯」（或「慣行犯」）之學理上概念，但此種概念終與集合
    犯之概念非屬一致，且實務上殊少見有採「習慣犯」為包括
    一罪之作法，自亦不宜遽以採之。原審法院認被告所為難認
    與論罪科刑之違反毒品危害防制條例罪施用第一級毒品罪部
    分有所謂接續犯、集合犯之包括一罪關係，此外檢察官復未
    指明另有何種犯罪類型之包括一罪關係，故被告上開所為自
    非審理範疇，己於判決理由載明應退由檢察官另為適法之處
    理，檢察官又將之函併本院審理，然被告前述違反毒品危害
    防制條例罪施用第一級毒品罪部分，經原審法院判處罪刑後
    ，被告雖提起上訴，但於本院審理時具狀撤回上訴，而檢察
    官並未就此部分提起上訴，是原審關於被告違反毒品危害防
    制條例罪施用第一級毒品罪部分，已經判決確定，而無從併
    案審酌，則此部分應退由檢察官另為適法之處理，併此敘明
    。
據上論斷，應依刑事訴訟法第369條第1項前段、第364條、第300
條、第299條第1項前段，刑法第2條第1項前段、第321條第1項第
3款、修正前刑法第28條、第56條、第47條，判決如主文。
本案經檢察官劉文水到庭執行職務。
中　　華　　民　　國　　96　　年　　6 　　月　　26　　日
　　　　　　　　　刑事第十二庭  審判長法　官   蔡永昌
　　　　　　　　　　　　　　　　　    法　官   陳榮和
　　　　　　　 　 　　　　　　　　　　法　官   施俊堯
以上正本證明與原本無異。
不得上訴。
                                      書記官   孫佩琳
中　　華　　民　　國　　96　　年　　6 　　月　　27　　日
附錄：本案論罪科刑法條全文
刑法第320 條（普通竊盜罪、竊佔罪）
意圖為自己或第三人不法之所有，而竊取他人之動產者，為竊盜
罪，處五年以下有期徒刑、拘役或五百元以下罰金。
意圖為自己或第三人不法之利益，而竊佔他人之不動產者，依前
項之規定處斷。
前二項之未遂犯罰之。
刑法第321條（加重竊盜罪）
犯竊盜罪而有左列情形之一者，處六月以上、五年以下有期徒刑
：
一、於夜間侵入住宅或有人居住之建築物、船艦或隱匿其內而犯
    之者。
二、毀越門扇、牆垣或其他安全設備而犯之者。
三、攜帶兇器而犯之者。
四、結夥三人以上而犯之者。
五、乘火災、水災或其他災害之際而犯之者。
六、在車站或埠頭而犯之者。
前項之未遂犯罰之。
